臺灣高等法院臺南分院刑事判決
上　訴　人
即　被　告　戊 ○ ○
指定辯護人　本院公設辯護人　庚 ○ ○
上列上訴人因公共危險等案件，不服臺灣臺南地方法院92年度訴
字第1133號中華民國93年 3月10日第一審判決（起訴案號：臺灣
臺南地方法院檢察署92年度偵字第8093號及併辦案號：92年度偵
字第10929號），提起上訴，本院判決如下：
    主  文
原判決撤銷。
戊○○放火燒燬現有人所在之建築物未遂，處有期徒刑伍年。
打火機壹只沒收。
    事  實
一、坐落臺南縣永康市○○路○段9號為丁○○、甲○○、丙○○
    、徐政良所共同所有，其北側部分由己○○承租，開設「中
    日便利商店」，南側則由乙○○承租，開設「麗眾寢具行」
    ，均作為營業使用而為有人所在之建築物。戊○○自民國92
    年5月14日12時43分起至同日凌晨2時47分止，即在「中日便
    利商店」（下簡稱中日超商）內把玩電子遊戲機，花費高達
    新臺幣（下同）27,000元，因而心生不滿，明知該處係現有
    人所在之建築物，竟於同日凌晨 2時50分許，趁上廁所進入
    該超商後方倉庫時，以其隨身攜帶之打火機，引火點燃倉庫
    內之塑膠袋，因倉庫內堆置貨品，因而起火燃燒，致己○○
    所有之倉庫內物品、賣場之冷凍櫃、貨架、電子遊戲機等營
    業設備、及所陳列之商品均付之一炬（損失價值約2百餘萬
    元），並延燒至位於該建築物南側之「麗眾寢具行」一、二
    樓亦遭受煙薰，乙○○所有之店內物品亦受輻射熱熔化，而
    毀損不堪使用（損失價值約2百多萬元）。嗣超商店員林聖
    凱發覺起火後，先以水桶提水欲撲滅火勢，然因火勢過大即
    報案處理，經消防趕至火場搶救，撲滅火勢，丁○○、甲○○、丙○○、徐政良所共同所有之上開建築物，「中日超商
    」一、二樓平頂輕鋼架石膏天花板、地板及鋁窗、樓梯等遭
    火燒而扭曲變形，「麗眾寢具行」則一、二樓受煙燻（損失
    價值約2百餘萬元），因即時救火始未燒燬上開建築物之主
    要結構。
二、案經己○○訴由臺南縣警察局永康分局報請臺灣臺南地方法
    院檢察署檢察官偵查起訴暨丁○○、甲○○、丙○○、徐政
    良訴請同署檢察官偵查後移送本院併案審理。
    理  由
壹、關於證據能力方面
  一、被告戊○○雖以：警詢所為之自白非出於任意性，而是警
      方叫伊承認的，而否認警詢自白之證據能力。
    (一)按刑事訴訟法第156條第1項規定，被告之自白，非出於強
      暴、脅迫、利誘、詐欺、疲勞訊問、違法羈押或其他不正
      之方法，且與事實相符者，得為證據；是以供述證據之取
      證程序，是否具有瑕疵而有無證據能力，則應依均衡原則
      ，權衡個案違背法定程序之情節、侵害權益之種類及輕重
      、犯罪所生危害程度等情狀，兼顧人權保障及社會秩序與
      公共利益之均衡維護，作為判斷之準據。
    (二)查被告於92年6月5日警詢中所為之自白，係由警方先訊問
      被告相關案情，經被告陳述後，始經記載於偵訊筆錄之中
      ，嗣經被告閱覽筆錄無訛，再按捺指印所制作完成等情，
      業經證人即製作被告警詢筆錄之警員葉芳志、張忠政於原
      審審理時證稱：渠等在警察局辦公室有先詢問被告本案是
      否他所為，一開始被告說不是，渠等告訴他證據會說話，
      本案有錄影帶為證，在偵訊室製作筆錄時被告就承認了，
      警詢過程未有任何不法情事等語明確（原審卷第81至99頁
      ），足見該日之前開自白筆錄確係本於被告之陳述內容所
      制作，是該部分自白既經陳述，應具有任意性，要無疑問
      。
    (三)被告雖另辯稱：「當初我去（警察局）時，我找警察，他
      一開始問我是不是我放火，我說沒有，之後把我拉入一間
      房間，沒有其他人進去，要我承認，說如果我不配合要把
      我說的很嚴重，要關很久，律師也不能進去，我有說我可
      能是不小心的。其他不是很記得。」云云。然查，被告之
      警詢筆錄既係依其供述而為記載，且中日超商之監視錄影
      帶內容確有攝錄被告曾進入超商後方倉庫，及在其離開後
      不到五分鐘時間，倉庫即起火燃燒等情，則員警以被告涉
      有放火罪嫌，因而告知被告若否認犯行，將成為法院量刑
      之參酌，衡情並無不當，難謂此即屬不正之方法取供。且
      參以，放火罪之處罰甚重，被告在案發當時年齡約29歲，
      學歷為高職畢業，係具相當生活經驗之成年人，理當知悉
      從事犯罪行為須接受國家法律制裁，執此，倘被告確無縱
      火之行為，衡諸常情，其定當堅詞否認，豈有反而因為害
      怕被警員辦的很嚴重即捏造不利於己之供述自白犯罪，致
      須受國家刑罰權追訴、審判、執行之理？此顯與事理有違
      益徵被告於偵審中辯稱：警詢自白非出於任意性乙節，顯
      非實情，自不足採。
    (四)綜上各情相互參酌以觀，足認被告戊○○92年6月5日警詢
      所為之自白筆錄，乃係警方均依被告於警詢之供述而為記
      載，而被告復自始未曾供述其究係如何遭受脅迫，而有違
      反其自由意志陳述之情形，足認被告於92年6月5日之警訊
      筆錄所為之自白乃出於被告之自由意志，並非警員授意而
      為，且前開自白筆錄所載之內容亦核與被告當時之陳述相
      符，應無疑義。從而，被告之前開警詢自白筆錄，既不違
      背取證程序，並核屬其自由意識而為陳述，是認檢察官所
      提出關於被告於92年6月5日警詢之自白筆錄，符合前揭規
      定之法定調查蒐證程序，應具有證據能力。
  二、又按被告以外之人於審判外之言詞或書面陳述，除法律有
      規定者外，不得作為證據；又被告以外之人於檢察事務官
      、司法警察官或司法警察調查中所為之陳述，與審判中不
      符時，其先前之陳述具有較可信之特別情況，且為證明犯
      罪事實存否所必要者，得為證據，刑事訴訟法第159條第1
      項、第159條之2分定有明文。
    (一)查證人林聖凱、及被害人乙○○、己○○等人於警、偵訊
      所為之陳述，固屬審判外之傳聞證據，然證人林聖凱於原
      審法院經交互詰問時所證述之內容與警、偵訊筆錄相同，
      且上開警、偵訊筆錄確係基於自由意志而為實在之陳述，
      亦經其確認後簽名無訛，足資擔保證人於警、偵訊時所為
      陳述之任意性，應具有較可信之特別情況；且其於該次筆
      錄係證明本案犯罪事實存否所必要，應已符合刑事訴訟法
      第159條之2例外得作為證據之外部情況要件規定，而得回
      復警、偵訊筆錄之證據能力。
    (二)再按被告以外之人於審判外之陳述，雖為傳聞證據，然經
      當事人於審判程序同意作為證據，法院審酌該言詞陳述或
      書面陳述作成時之情況，認為適當者，亦得為證據。當事
      人、代理人或辯護人於法院調查證據時，知有第159條第1
      項不得為證據之情形，而未於言詞辯論終結前聲明異議者
      ，視為有前項之同意，刑事訴訟法第159條之1 第1項、第
      159條之2分別定有明文。查證人林聖凱、及被害人乙○○
      、己○○等人於警、偵訊中之供述，雖均係審判外之陳述
      ，但被告於本院準備程序期日，就上開供證均未爭執其證
      據能力，揆之上開規定，自得為證據，一併敘明。
貳、認定犯罪事實所憑之證據及理由
  一、訊據上訴人即被告戊○○雖坦白承認於上開時間，在中日
      超商玩打電動玩具，輸了不少錢，並曾於火災前幾分鐘至
      店內廁所抽煙等情，惟矢口否認有放火之犯行，辯稱：伊
      於警詢之自白係因警察很兇的告訴伊說承認就沒事了，如
      果不承認，要把伊辦的很嚴重等語，伊才承認的，警詢筆
      錄內容與事實不符，伊沒有故意放火，但伊有抽煙，是否
      因為煙蒂引起火災伊不清楚，且伊有精神上疾病，案發前
      後之精神狀態即顯然異常，應有心神喪失或精神耗弱情形
      云云。
  二、經查被告於上開時間，在中日超商玩打電動玩具輸錢，並
      於被告至店內廁所如廁，離開後約五分鐘，即發生本件火
      災，致中日超商倉庫內己○○所有之倉庫內物品、賣場之
      冷凍櫃、貨架等營業設備、及所陳列之商品均付之一炬（
      損失價值約 2百餘萬元），並延燒至位於該建築物南側之
      「麗眾寢具行」一、二樓亦遭受煙薰，乙○○所有之店內
      物品亦受輻射熱熔化，而毀損不堪使用（損失價值約 2百
      多萬元），經消防趕至火場搶救，撲滅火勢，丁○○、甲○○、丙○○、徐政良所共同所有之上開建築物，「中日
      超商」一、二樓平頂輕鋼架石膏天花板、地板及鋁窗、樓
      梯等遭火燒而扭曲變形，「麗眾寢具行」則一、二樓受煙
      燻（損失價值約 2百餘萬元），因即時救火始未燒燬上開
      建築物之主要結構等情，業據被告自白不諱，核與被害人
      即中日超商負責人己○○、麗眾寢具行負責人乙○○、系
      爭房屋共同所有權人丁○○及中日超商店員證人林聖凱等
      人所述之情節相符，並有臺南縣消防局92年 5月23日火災
      原因調查報告書及現場照片等件附卷可稽，復有被害人所
      提出之損失計算書在卷可憑。綜上證據之調查結果，足資
      擔保被告前述自白，與事實相合，堪認該部分事實應信實
      可採。
  三、被告雖矢口否認有何上開放火之犯行，並以前詞置辯，是
      本院應審酌者為：(一)被告是否有放火之行為及故意？(二)被
      告於案發時及警詢時，是否因精神上疾病而有心神喪失或
      精神耗弱之情形？經查：
    (一)證人即中日超商店員林聖凱迭於警詢及偵查中證稱：「火
      警發生時我在店裡櫃台，火警發生前約五分鐘有一顧客進
      入商店廁所，有錄影帶為證。」、「火警是從後面倉庫起
      火的，因內部存放大量的塑膠袋，火勢已很大，燃燒有濃
      煙大量冒出，是於90年5月14日凌晨2時58分左右發生的。
      」、「火警前五分鐘有一顧客進入廁所，應該是他縱火的
      ，他的身高約 167公分，體壯，是常來的客人。」（見92
      年 5月14警詢筆錄）、「（問：超商遭何人放火？）係戊○○放火的，當時店內僅我與黃二人，黃一走出，超商即
      著火了。」（92年度偵字第8093號偵查卷第11頁），並於
      原審法院證述：「（問：於警詢所述為何懷疑是被告縱火
      ？）因為只有我跟他在場。他是顧客，他有打台子，買東
      西。」（原審卷第107頁）等語明確。
    (二)又經原審法院當庭勘驗案發當天中日超商監視錄影帶內容
      ：「畫面係以分割狀態呈現，92年 5月14日凌晨12點39分
      ，被告戊○○進入超商，購買啤酒，隨即坐於第一台粉紅
      色電子遊戲機前，於12時43分時開始把玩，於45分時，被
      告至第四台電玩，店員林聖凱穿著紅色衣服。 2點44分，
      機台上出現維士比飲料。 2點47分被告坐在電動機台前被
      告以手抱頭，當時超商內各個分割畫面呈現，除店員之外
      ，只有被告一名客人。 2點49分41秒時，被告起身離開座
      位，49分45秒時往廁所方向移動，之後被告於 2點52分52
      秒從廁所出來往門口方向移動。 2點55分16秒，送報員送
      蘋果日報至櫃台， 2點57分21秒店員往廁所方向移動，似
      乎在做檢查。 2點58分，有關於電動機台、賣場畫面全部
      消失，剩下超商大門外面及辦公室畫面，其中辦公室畫面
      看到店員林聖凱提水。 3點2分時，僅剩畫面出現濃煙，3
      時 4分畫面看不到影像。」，此有勘驗筆錄在卷可憑（原
      審卷第 167頁），核與證人林聖凱所述之發生火災情節大
      致相符，足認證人林聖凱證述內容，與事實相符，堪信為
      真實。準此可見，在發生火災前，該超商內確實僅有被告
      與店員二人，再佐以被告乃中日超商之常客，證人林聖凱
      與被告又無怨隙，證人林聖凱自無故意設詞誣陷被告之理
      。則衡諸中日超商發生火災前，店內只有被告與店員，被
      告在該超商把玩電子遊戲機長達二個小時，被告在離開超
      商前確曾進入倉庫內，而在被告離開超商後不到五分鐘內
      ，即發生火警，且被告自倉庫離開後，包括店員，均未再
      有人進入倉庫內，且被告於原審法院亦坦承：當天把玩電
      子遊戲機花了1、2萬元，伊有抽菸，當天有攜帶打火機等
      語（見原審法院92年8月14日訊問筆錄及93年2月25日審判
      筆錄），則證人林聖凱縱未親眼見到被告實施放火之行為
      ，惟依錄影帶內容及被告供述判斷，證人林聖凱所述係被
      告縱火之可信度極高。
    (三)依卷附臺南縣消防局92年5月23日火災原因調查報告書火
       災原因研判之記載為：1.勘查時詢問負責人及店員均表
       示倉庫內部放置罐頭食品、日常生活用品及鐵架等物品
       ，未儲存足以自然引燃的危險物品，因此排除物品自然
       引起火災的可能性。2.起火處清理後未發現有使用電器
       用品情形，且起火處無電線經過，故因電氣因素引起火
       災的可能性不高。3.據店員林聖凱表示火災發生前，有
       一位客人進入倉庫（研判可能去上廁所），出來約五分
       鐘就聞到煙味，經四處查看後才知道倉庫發生火警。綜
       合以上所述，現場勘查後可排除電氣因素、物品自燃引
       起火災的可能性；起火處清理後未發現有足以引起火災
       的發火源，惟起火處擺放的塑膠袋遇有明火即可起火燃
       燒，又火災發生前有客人進入倉庫，出來後不久就發現
       火災，是以研判起火原因以明火引起火災的可能性最大
       ，有上揭火災原因調查報告書一份、火災現場平面及物
       品配置圖及照片十六幀附於警卷可憑，且上開調查報告
       內容復經鑑定人即臺南縣消防局隊員陳膺允於原審審理
       到庭證述明確（原審卷第113至117頁，原審法院93年 1
       月15日審判筆錄）。復參諸前揭證人林聖凱所陳及超商
       錄影帶所示，被告自超商離開後不到五分鐘倉庫即著火
       等情，均堪佐證本件確係出於人為縱火自明。
     (四)被告雖辯稱：伊至廁所時有抽煙，火災有可能是煙蒂所
       引起的等語。然查鑑定證人陳膺允證述：「（問：打火
      機點燃塑膠袋來引起火災是否困難？）容易引燃。」、「
      （問：那種塑膠袋如果重疊一起是否也是容易用打火機引
      燃？）重疊是比單張不好燃燒，但也可能燃燒。」、「（
      問：塑膠袋區有無煙蒂、其他物品？）當時沒有發現，而
      且煙蒂要引燃塑膠袋也不容易。」等語明確（同上筆錄）
      。綜上可知，以打火機引燃塑膠袋並無辯護人所稱困難之
      情形，又雖一整疊之塑膠袋確實較單張之塑膠袋難以燃燒
      ，但尚非不能燃燒。況且，中日超商倉庫內之塑膠袋倘確
      如辯護人所指，係一整疊存放，因之較單張塑膠袋難以引
      燃，但依該倉庫在被告離開後不到五分鐘內即引發大火等
      情以觀，益證本件火災應係明火所造成，更可排除係被告
      丟棄之煙蒂不小心點燃塑膠袋而引起大火之可能性。
    (五)被告又辯稱：中日超商後方係空地，證人林聖凱又未親見
      被告放火，本件自無法排除其他人縱火之可能性云云。惟
      查，告訴人己○○證述：中日超商外面是一塊空地，廁所
      後面有鐵網圍起來，且鐵網後面是園子別人無法進入，且
      窗戶都有關起來等語（原審卷第11頁，同上筆錄）；又經
      原審法院到火災現場勘驗，該超商後方確實是一低窪之園
      地，有原審法院93年 1月31日刑事勘驗筆錄及現場照片可
      稽（原審卷第130至151頁）。鑑定證人陳膺允亦證稱：去
      現場時鐵窗是關著的等語（原審卷第 116頁），復參以前
      開火災原因調查報告書內，火災出動觀察記錄到達時狀況
      為：「三各戶（含起火戶、延燒戶）之門窗閉開及電源之
      閉開：各門窗均關閉；電源打開，賣場大門均能自動開關
      。」（見報告書第四頁），且依卷附之火災調查照片所示
      ，該倉庫後方之窗戶確實裝有鐵窗無誤（見報告書第12頁
      至第19頁）。況查，本件起火時間係在凌晨2、3時許，而
      依勘驗錄影帶內容可知，中日超商之倉庫係於被告離開後
      五分鐘內即起火燃燒，其他閒雜人等又豈可能利用如此短
      暫之時間自關閉且裝設鐵窗之窗戶外丟擲引火物縱火，此
      顯與常情不合，且本件火災現場又未發現任何可疑之引火
      物品，是辯護人上開辯解，實難認為可採。
    (六)再參以，被告於警詢時自白：「因當天我心情不好，想到
      該中日超商買東西，有看到該超商內有擺設電動玩具，便
      就地把玩，結果輸了新臺幣二萬七千元，我是因為輸了錢
      一時想不開，就利用至該中日便利商店內上廁所之際，在
      該超商內倉庫塑膠袋上以我自己所攜帶之打火機點火，點
      燃後我便馬上離去。」等語（見92年6月5日警詢筆錄），
      嗣被告於偵審中雖改稱上開自白非出於任意性，而是警方
      叫伊承認的云云。惟有關被告警詢自白是否出於任意性乙
      節，經查本案警詢過程，經錄音為之，在偵訊室製作筆錄
      之警詢過程未有任何不法情事，而合乎法定取證程序，業
      如前述（理由壹一）。則參以被告於警詢中自承其於案發
      當天是因為玩電子遊戲機輸錢，一時想不開，才利用至店
      內上廁所之際，以自己攜帶之打火機點燃倉庫內塑膠袋乙
      節，足認被告確有縱火之動機，且被告所述其係以打火機
      點燃塑膠袋乙節核與火災原因調查報告書所記載，起火處
      ：倉庫塑膠袋區、起火原因：以明火致引起火災的可能性
      最大等情，均相符合，是其於警詢中之自白，應認與事實
      相符，自堪採信。
    (七)至於被告案發當日在中日超商把玩電子遊戲機究竟花費若
      干乙節。證人林聖凱於偵查中證述：「（問：92年 5月14
      日被告有無向你兌換10元硬幣？）印象中僅2、3百元。」
      （同上偵查卷第11頁背面）；於原審法院則證述：「（問
      ：他當天換多少錢？）大概 7,000元。」等語（原審卷第
      108 頁），其對於被告當日究兌換若干現金前後供述不一
      ，已難遽認其所述為可採，惟參以證人林聖凱係中日超商
      之店員，且中日超商之負責人己○○亦因此事件涉有賭博
      罪嫌，自難期證人林聖凱能翔實供述；反之被告於警詢之
      供述，因距離案發時間較近，較少權衡利害得失或受他人
      干預，且被告亦無誇大其詞之必要，自應以被告於警詢中
      供述案發當日共輸27,000元等語較為可信。
  四、被告雖再辯謂：伊有精神上疾病，案發前後之精神狀態即
      顯然異常，應有心神喪失或精神耗弱情形云云。惟查：
    (一)按所謂心神喪失或精神耗弱人之行為，係指其行為時在心
      神喪失或精神耗弱狀態中者而言，其有間發的精神病態者
      ，即應以其行為時是否出於心神喪失或精神耗弱狀態存在
      中，為不罰或得減之標準，不能由其犯罪後罹於精神病態
      ，而與心神喪失或精神耗弱人之行為同論（最高法院29年
      上字第866號判例參照）。
    (二)經本院送請國立成功大學醫學院附設醫院，鑑定被告於案
      發行為時及警詢時，是否有心神喪失或精神耗弱之情形，
      經該醫院鑑定結果：沒有證據顯示黃員（即指被告）案發
      當時出現明顯異常精神病態，再加上黃員當晚仍能開車外
      出、打電玩、向店員購物、上廁所、開車回家等，均顯示
      黃員案發當晚仍保持相當有效之行為能力，因此，黃員於
      92 年5月14日凌晨案發期間的精神狀態至多僅係長期酗酒
      者一般醉酒酩酊狀態，即使略有運動協週障礙，注意力窄
      縮，但其道德判斷與行為規範尚不致明顯喪失或違常，因
      此不能逕以心神喪失或精神耗弱論處。另外，黃員於92年
      6 月5日中午由表哥陪同至警局做筆錄，黃員自述到達警
      局後，被警員帶至隔離的房間偵訊，．．．．，由這段黃
      員敘述可知黃員92年6月5日至警局筆錄期間，不論工作、
      開車、與表哥約定至警局、與警員筆錄的問答錄音內容都
      是屬於有目的的複雜行為，而且在警局筆錄前後的那幾天
      ，可以如常工作生活，再再顯示黃員當時對此事有完整的
      記憶功能與行為能力，因此黃員92年6月5日筆錄期間的行
      為並無心神喪失或精神耗弱等語，有該醫院94年4月15日
      成附醫精神字第0940003598號鑑定報告書一件附卷可稽（
      本院卷第59至64頁）。
    (三)依上鑑定結果，足證被告於案發行為時及警詢時，並非屬
      心神喪失或精神耗弱之狀態，是被告執此抗辯，而推卸其
      責，自非可採。
  五、綜合上開證據之調查結果，並參酌各項情況證據以觀，本
      件事證明確，被告放火之犯行，堪予認定。
參、論罪科刑之理由
  一、按刑法第173條第1項所謂放火燒燬現供人使用之住宅或現
      有人所在之建築物，必須房屋構成之重要部分已燒燬，如
      僅房屋內之傢俱、物件燒燬，房屋本身尚未達喪失其效用
      之程度，即不能依該條項論罪（最高法院79年度台上字第
      2625號判決意旨參照）。查本件火災現場之建築物為ＲＣ
      兩層結構，屋頂以鐵架鐵皮覆蓋，內部以磚牆分隔成南、
      北兩個空間，屋主將其分別出租給麗眾寢具（南側）及中
      日超商（北側）使用，麗眾寢具一、二樓均遭受煙薰及部
      分物品受輻射熱熔化，中日超商一樓賣場西側物品及天花
      板受熱燒損，其餘僅受煙薰，一樓倉庫內裝潢及物品則付
      之一炬，有火災原因調查報告書及火災現場照相資料在卷
      可憑，應認上開建築物之結構體尚未喪失其效用，是告訴
      人認為被告所為，已構成放火燒燬現有人所在之建築物既
      遂罪，尚有誤會，合先敘明。
  二、又按刑法第173條第1項放火燒燬現有人使用之住宅罪，其
      直接被害法益為一般社會公共安全，雖同時侵害私人之財
      產法益，但仍以保護社會公安法益為重，況放火行為含有
      毀損性質，而放火燒燬現供人使用之住宅罪，自係指供人
      居住房屋之整體而言，應包括牆垣及住宅內所有設備、傢
      俱、日常生活上之一切用品，故一放火行為，若同時燒燬
      住宅與住宅內所有其他物品，無論該其他物品為他人或自
      己所有，與同時燒燬數犯罪客體者之情形不同，均不另成
      立刑法第 175條第1項或第2項放火燒燬住宅以外他人或自
      己所有物罪（最高法院79年台上字第1471號判例參照）。
      再按刑法之放火罪，其直接被害法益為一般社會公共安全
      ，雖私人財產法益亦同時受侵害，但本罪係列入公共危險
      章內，自以社會公安之法益為重，此觀燒燬自己所有物致
      生公共危險時並應論罪之點，亦可得肯定之見解，故以一
      放火行為燒燬多數住宅或延燒他人之所有物，均應僅成立
      一罪，不得以燒燬之住宅數定其罪數（最高法院21年上字
      第391號判例參照）。
  三、查被告戊○○之一放火行為，雖同時燒燬丁○○等人共同
      之系爭房屋，並被害人己○○、乙○○等人之所有物品，
      且上開建築物之結構體尚未喪失其效用，應僅成立刑法第
      173條第3項、第1項之放火燒燬現有人所在之建築物未遂
      罪。
  四、被告著手於放火行為之實行而不遂，為未遂犯，應依刑法
      第26條前段規定，按既遂犯之刑減輕之。
  五、檢察官移送併辦部分（臺灣臺南地方法院檢察署92年度偵
      字第 10929號，告訴人即房屋所有權人丁○○等告訴偵辦
      部分），與上開起訴部分乃同一事實，為同一案件，為起
      訴效力所及，本院自應一併審究。
肆、撤銷改判之理由
  一、原審依上開事證，予以論罪科刑，固非無據，然查：
    (一)按有罪之判決書應記載事實，刑事訴訟法第300條第2項定
      有明文，所謂事實不僅指犯罪之行為而言，即犯罪之時、
      日、處所、動機、目的、手段、結果與論罪科刑有關之事
      項，亦應依法認定予以明確之記載（最高法院46年台上字
      第1296號判例參照）。即謂有罪判決書依法應記載法院認
      定之犯罪事實，其記載之內容應依刑罰法規，符合犯罪構
      成要件之具體社會事實，方認完備。
    (二)刑法第173條第1項所謂放火燒燬現供人使用之住宅或現有
      人所在之建築物，必須以現有人所在之建築物且非作為住
      宅使用為其犯罪客體要件，原審判決就中日超商及麗眾寢
      具行，非屬住宅而係現有人所在之建築物，未能具體記載
      ，以明示符合「現有人所在」、「建築物」（非供人使用
      住宅）之構成要件具體事實，已有未合。且原判決就被害
      人丁○○、己○○、乙○○其分別所受侵害之法益範圍及
      價值未予明確記載，亦有欠完備。
  二、依上所述，被告上訴意旨，否認犯罪，而指摘原判決不當
      ，經本院審理結果，與事實不符，固無足取。然原判決既
      有前揭可議之處，自應由本院將原判決予以撤銷改判，以
      期適法。
    (一)爰審酌被告素行良好，然僅因輸錢心情不好，即以此激烈
      手段放火燒毀現有人所在之建築物，危害社會公眾安全甚
      鉅，犯罪後猶飾詞卸責，惟被告因有精神上之疾病，其情
      緒管理失當，以致因細故而罹犯重典，且未賠償告訴人所
      受損害等一切情狀，量處如主文第二項所示之刑，以資懲
      儆。
    (二)至未扣案之打火機一只，係被告所有，供犯罪所用之物，
      且無證據證明業已滅失，應依刑法第38條第1項第2款之規
      定宣告沒收。
伍、適用之法律
  一、刑事訴訟法第369條第1項前段、第364條、第299條第1項
      前段。
  二、刑法第173條第3項、第1項、第26條前段、第38 條第1項
      第2款。
本案經檢察官張太龍到庭執行職務。
中　　華　　民　　國　　94　　年　　5 　　月　　31　　日
                  刑事第四庭    審判長法　官  鄭文肅
                                      法　官  林勝木
                                      法　官  蔡美美
以上正本證明與原本無異。
如不服本判決，應於收受本判決後十日內向本院提出上訴書狀。
其未敘述上訴理由者並得於提起上訴後十日內向本院補提理由書
狀（均須按他造當事人之人數附繕本）「切勿逕送上級法院」。
　　　　　　　　　　　　　　　　　　　書記官  蔡振豐
中　　華　　民　　國　　94　　年　　5 　　月　　31　　日
附錄法條：
中華民國刑法第173條第1項、第3項：
(放火或失火燒燬現住建築物及交通工具罪)
放火燒燬現供人使用之住宅或現有人所在之建築物、礦坑、火車
、電車或其他供水、陸、空公眾運輸之舟、車、航空機者，處無
期徒刑或七年以上有期徒刑。
失火燒燬前項之物者，處一年以下有期徒刑、拘役或五百元以下
罰金。
第一項之未遂犯罰之。
預備犯第一項之罪者，處一年以下有期徒刑、拘役或三百元以下
罰金。
